臺灣高雄地方法院民事判決　　　　　　　100年度訴字第809號
原　　　告　陳思穎
訴訟代理人　林石猛律師
複代理人　　李衣婷律師
訴訟代理人　吳惠娟律師
被　　　告　聯石有限公司
法定代理人　郭恩慈
上列當事人間確認股東關係不存在事件，本院於民國100年7月26
日言詞辯論終結，判決如下：
      主文及理由
確認原告與被告公司間股東關係不存在。
訴訟費用由被告負擔。
      事實及理由
一、按公司經中央主管機關撤銷或廢止登記者，準用公司法第24
    條至第26條規定，公司法第26條之1定有明文。又依公司法
    第24條規定，解散之公司除因合併、分割或破產而解散外，
    應行清算。再依公司法第113條規定，有限公司清算準用無
    限公司有關之規定，而依公司法第76條規定，無限公司之清
    算，以全體股東為清算人。經查，被告業於民國（下同）95
    年12月18日經經濟部以經授中字第0953488824號廢止登記（
    見本院卷第16頁），揆諸前引規定，被告應行清算，並以其
    全體股東為清算人。惟被告於95年間遭廢止登記時，其股東
    僅原告與訴外人即其母郭恩慈，有公司章程在卷可稽（見本
    院卷第7頁、第8頁背面），故原告以郭恩慈為被告之法定代
    理人，於法並無不合，先此敘明。
二、原告主張：被告公司法定代理人郭恩慈為原告之母親。郭恩
    慈於87年3月31日辦理被告公司設立登記時，未經徵得原告
    同意，虛偽填載原告為被告之股東，復於92年9月29日辦理
    被告章程變更時，在全體股東簽名用印處，偽造原告簽名，
    盜刻原告印章蓋用其上。而原告因被告欠繳稅捐及罰鍰，遭
    財政部以99年8月4日台財稅字第09900963  57號函文限制出
    境，始知上情，原告之法律上地位因此陷於不安，且該不安
    狀態得以確認訴訟除去，為此爰依民事訴訟法第247條規定
    ，提起本件訴訟等語。
    並聲明：確認兩造間之股東關係不存在。
二、被告則以：被告公司法定代理人郭恩慈於91年10月28日辦理
    被告增資時，確實未經原告同意，逕將原告之身分證影本交
    付會計師辦理變更登記為原告出資10萬元，並由郭恩慈代為
    繳納增資股款，惟被告未曾派發股息或股利予原告，原告亦
    未出席過股東會，兩造確無股東關係存在等語置辯。並聲明
    ：認諾原告之主張。
三、兩造不爭執事項如下：
  (一)被告於91年10月29日辦理增資，由會計師出具查核報告記載
    被告增資前之資本為50萬元，增資後之資本為500 萬元，並
    由股東以現金出資，其中郭恩慈出資440 萬元，原告出資10
    萬元（見本院卷第6 頁）。
  (二)依96年至98年度綜合所得稅各類所得資料清單顯示，被告於
    上開年度未曾派發股利、股息予原告（見本院卷第48至50頁
    ）。
四、本件爭點如下：
  (一)原告有無即受確認判決之法律上利益？
  (二)兩造有無股東關係存在？
五、本院之判斷
（一）按確認之訴非原告有即受確認判決之法律上利益者，不得
      提起。所謂即受確認判決之法律上利益，係指法律關係之
      存否不明確，原告主觀上認其在法律上之地位有不安之狀
      態存在，且此種不安之狀態，能以確認判決將之除去者而
      言，若縱經法院判決確認，亦不能除去其不安之狀態者，
      即難認有受確認判決之法律上利益（最高法院52年台上字
      第1240號判例意旨參照）。本件原告主張其並非被告公司
      之股東，固為被告公司所不爭執，惟因原告迄今仍係被告
      登記名義上之股東一節，有被告公司變更登記表附卷可稽
      ，則原告是否為被告公司之股東即屬不明確。又被告公司
      於95年間遭廢止登記，依法應進行算程序，並以全體股東
      為清算人，而原告是否依法為被告公司清算人，又以原告
      是否為被告公司之股東為據，而造成原告法律上地位之不
      安定，且該不安定之法律上地位，得以確認判決加以除去
      。準此，本件原告自有提起確認訴訟之訴之利益。
（二）經查，本件原告主張其並非被告公司股東一節，為被告公
      司所不爭執，且其於被告公司95年間廢止前，雖於92年間
      自被告公司分配12萬元之薪資及52,396元之營利所得，惟
      原告於92年6月間，始自義守大學畢業，有原告畢業證書1
      份在卷可查，依常情應不致於在學期間，即於被告公司任
      職，且被告自承原告該當年度之薪資及營利分配，均屬虛
      構，被告公司法定代理人郭恩慈於92年間為幫助被告公司
      逃稅，而以偽造文書之方式偽造原告之薪資及營利收入。
      ，原告實際上未收受該二筆金額等情，業據郭恩慈陳述在
      卷，另郭恩慈於92年間，為逃漏被告公司依法應繳納之營
      利事業所得稅，於申報稅捐時將訴外人謝端正虛列為公司
      員工，並虛報薪資收入等情，亦經本院96年度訴字第3207
      號判決有罪在案，有該刑事判決1份在卷可查，足認郭恩
      慈以同一手法將原告須列為被告公司股東及員工進而虛報
      薪資所得、營利所得，以幫助公司逃漏稅，亦有可能，足
      認原告主張郭恩慈未經其同意而逕自將其登記為被告公司
      股東一節，堪予採信。
（三）綜上所述，被告公司法定代理人郭恩慈未經原告同意，擅
      自以偽造文書之方式，將原告登記為被告公司股東，該登
      記即屬虛偽不實，從而，原告訴請確認兩造間股東關係不
      存在，為有理由，應予准許。
六、結論：原告之訴為有理由，依民事訴訟法第78條，判決如主
    文。
中    華    民    國    100  年    7    月    29    日
                  民事鳳山分庭    法  官  吳文婷
以上正本係照原本作成。
如不服本判決，應於送達後20日內，向本院提出上訴狀並表明上
訴理由，如於本判決宣示後送達前提起上訴者，應於判決送達後
10日內補提上訴理由書（須附繕本）。
中    華    民    國    100  年    8    月    1    日
                                   書記官   梁瑜玲